【裁判字號】    96,交易,101
【裁判日期】    970116
【裁判案由】    公共危險等
【裁判全文】
臺灣宜蘭地方法院刑事判決             96年度交易字第101號
公  訴  人  臺灣宜蘭地方法院檢察署檢察官
被      告  丙○○
上列被告因公共危險等案件，經檢察官提起公訴（95年度偵字第
4443號），被告於本院準備程序中為有罪之陳述，經告以簡式審
判程序之旨，並聽取當事人意見後，經合議庭評議裁定由受命法
官獨任行簡式審判程序，判決如下：
    主  文
丙○○服用酒類，不能安全駕駛動力交通工具而駕駛，累犯，處
有期徒刑陸月，如易科罰金，以新臺幣壹仟元折算壹日，減為有
期徒刑參月，如易科罰金，以新臺幣壹仟元折算壹日；又因過失
傷害人致重傷，處有期徒刑柒月，減為有期徒刑參月又拾伍日，
如易科罰金，以新臺幣壹仟元折算壹日。應執行有期徒刑伍月又
拾伍日，如易科罰金，以新臺幣壹仟元折算壹日。
    事  實
一、丙○○前因持有毒品案件，經臺灣板橋地方法院90年易字第
    2836號判決判處有期徒刑6月確定，甫於民國91年3月21日易
    科罰金執行完畢，竟不知悔改，於95年12月3日中午12 時許
    ，在臺北縣坪林鄉○○路邊攤與友人飲用高粱酒 1瓶，已達
    酒醉不能安全駕駛動力交通工具之程度，猶於是日下午 3時
    30分許，駕駛車牌號碼U4-7485 號自用小客車，沿宜蘭縣員
    山鄉○○路○ 段，由宜蘭市往內員山方向行駛，嗣於同日下
    午4時50分許，行經永同路2段157 號前某處時，本應注意汽
    車在雙向二車道並劃有分向限制線之路段時，不得越過中心
    線駛入來車車道，且該時天候雖雨，然日間自然光線，路面
    為平坦之柏油道路，無缺陷或障礙物，視距良好，並無不能
    注意之情事，竟疏未注意，為超越前方另一車牌號碼不詳之
    自用小客車，貿然駛入對向車道，適同向前方甲○○騎乘腳
    踏車已跨越分向線欲返回位於永同路2段157號住處，致丙○
    ○自小客車左前車頭與甲○○腳踏車之後車輪發生碰撞，甲
    ○○彈起後撞擊丙○○自小客車左前方擋風玻璃後落地，因
    而受有頭部損傷顱內出血、左鎖骨、左肋骨、左恥骨骨折及
    左血胸等傷害，其中頭部傷害更肇致甲○○意識混亂，有明
    顯之認知功能障礙，喪失日常生活自理之能力，已達身體、
    健康有重大不治之重傷害程度，嗣警到場處理，測得丙○○
    之呼氣酒精濃度達每公升0.78毫克，並有意識模糊、注意力
    無法集中等酒醉不能安全駕駛動力交通工具之情事。
二、案經甲○○訴由宜蘭縣警察局宜蘭分局報請臺灣宜蘭地方法
    院檢察署檢察官偵查起訴。
    理  由
一、上開犯罪事實業據被告丙○○坦承不諱，核與告訴人甲○○
    、甲○○之子乙○○、現場目擊證人陳阿池及警員朱正義所
    述情節大致相同，復有羅東聖母醫院診斷證明書、酒精濃度
    檢測單、刑法第185條之3案件同心圓測試紀錄表、刑法第18
    5條之3案件測試觀察紀錄表、道路交通事故肇事人自首情形
    紀錄表、道路交通事故現場圖、道路交通事故調查報告表、
    臺灣省基宜區車輛行車事故鑑定委員會鑑定意見書、臺灣省
    車輛行車事故覆議鑑定委員會96年5月29日府覆議字第09662
    01475 號函、羅東博愛醫院96年9月3日（九十六）羅博醫字
    第2007080297號函所附醫師說明表、病例影本各1 份、羅東
    博愛醫院診斷證明書2張及現場照片18 張在卷可參，足認被
    告任意性自白與事實相符，犯行堪予認定，應依法論科。又
    永同路2 段往內員山方向係劃有黃色虛線之分向限制線，往
    宜蘭市方向則係劃有黃色雙實線之分向限制線，有卷附現場
    照片及道路交通事故現場圖在卷可參，然依卷附現場照片所
    示，甲○○遭撞擊後，其帽子係散落在行車分向線與分向限
    制線之交界處，依告訴人陳稱：伊腳踏車已跨越雙黃線等語
    ；及被告坦認稱：係為超越前車始逆向駛入對向車道等語，
    並參酌自小客車之車身長度等情狀，足認被告係在分向限制
    線（雙黃實線）處進行超車，而汽車在未劃設慢車道之雙向
    二車道行駛時，在劃有分向限制線之路段，不得駛入來車之
    車道，道路交通安全規則第97條第1項第2款訂有明文，是被
    告違反汽車行進時應注意之義務，過失犯行明確。又鑑定結
    果雖認甲○○左轉橫越車道時未注意看清來往車輛，同為肇
    事原因云云，然本院審酌甲○○騎乘之腳踏車業已跨越分向
    線欲返回永同路2段157號住處，應可合理期待並信賴不至有
    車輛於雙黃實線禁止超車之路段逆向自後方駛來，又被告之
    自小客車與甲○○之腳踏車間尚有另一車牌號碼不詳之自小
    客車，業據被告及證人陳阿池陳述在卷，甲○○亦無從注意
    被告駕駛之自小客車會從該車牌號碼不詳之自小客車後方竄
    出，是鑑定結果認告訴人甲○○應善盡注意來往車輛之義務
    ，顯屬難以期待，告訴人甲○○應無過失責任，併敘明之。
二、被告行為後，刑法第185條之3業於96年12月18日立法院三讀
    修正通過，並於97年1月2日總統公佈施行，修正後之罰責由
    原先「一年以下有期徒刑、拘役或三萬元以下罰金」提高為
    「一年以下有期徒刑、拘役或科或併科十五萬元以下罰金」
    ，是修正後之規定並無較有利於被告之情形，爰依刑法第 2
    條第1項前段適用修正前刑法第185條之3 之規定。核被告所
    為，係犯修正前刑法第185條之3服用酒類不能安全駕駛動力
    交通工具而駕駛罪及刑法第284條第1項後段過失致重傷害罪
    。起訴書認被告所涉過失傷害罪嫌係犯刑法第284條第1項前
    段之普通傷害罪嫌，惟公訴人於論告時業已更正為刑法第28
    4條第1項後段之過失致重傷害罪，本院即毋庸為起訴法條之
    變更。被告所犯上開服用酒類不能安全駕駛動力交通工具而
    駕駛罪及過失致重傷罪，罪名不同，行為亦殊，應予分論併
    罰。被告前因持有毒品案件，經臺灣板橋地方法院90年易字
    第2836號判決判處有期徒刑6月確定，甫於91年3月21日易科
    罰金執行完畢，有臺灣高等法院被告前案紀錄表在卷可稽，
    其受徒刑之執行完畢，5 年以內故意再犯有期徒刑以上之罪
    ，就其所犯刑法第185條之3之罪，應論以累犯，並依法加重
    其刑。又被告為汽車駕駛人，酒醉駕車，因而致人受重傷，
    依法應負過失致重傷之刑事責任，爰依道路交通管理處罰條
    例第86條第1項之規定就其所犯行法第284條第1 項後段之罪
    加重其刑。爰審酌被告犯後自始坦認犯行，態度尚稱良好，
    案發後，曾探望告訴人甲○○2 次，並分別交付新臺幣（下
    同）3萬元及3,600元之慰問金予被害人甲○○，非全無悔意
    ，因酒後駕車，不耐久候，貿然超越前車肇致無可回復之損
    害，過失程度非輕，復因經濟困難，始終未能徵得被害人甲
    ○○及其家屬之原諒，與之達成和解，並斟酌甲○○逢此變
    故所受之傷害及民、刑事訴訟之功能分配等情狀，分別量處
    如主文所示之刑，並諭知易科罰金之折算標準。又本件犯罪
    時間係在96年4月24 日以前，均合於中華民國九十六年罪犯
    減刑條例之減刑條件，爰依法各減其刑期2分之1，除就減刑
    後之宣告刑諭知易科罰金之折算標準外，並定其應執行之刑
    及易科罰金之折算標準。
據上論斷，應依刑事訴訟法第273條之1第1 項、第299條第1項前
段，刑法第2條第1項前段，修正前刑法第185條之3，刑法第 284
條第1項後段、第41條第1項、第47條第1項、第51條第5款，道路
交通管理處罰條例第86條第1項，刑法施行法第1之1條第1項、第
2項前段，中華民國九十六年罪犯減刑條例第2條第1項第3款、第
7條、第9條、第10條第1項，判決如主文。
本案經檢察官張立言到庭執行職務。
中    華    民    國    97    年    1    月     16    日
                  刑事第二庭法  官  楊坤樵
以上正本證明與原本無異。
如不服本判決應於收受本判決後10日內向本院提出上訴書狀，並
應敘述具體理由。若未敘述理由者，應於上訴期間屆滿後20日內
向本院補提理由書狀 (均須按他造當事人之人數附繕本)。
                            書記官  謝佩欣
中    華    民    國    97    年    1     月    17     日
附錄本案論罪科刑法條全文：
修正前刑法第185條之3
（重大違背義務致交通危險罪）
服用毒品、麻醉藥品、酒類或其他相類之物，不能安全駕駛動力
交通工具而駕駛者，處1年以下有期徒刑、拘役或3萬元以下罰金
。
刑法第284條第1項
（過失傷害罪）
因過失傷害人者，處 6 月以下有期徒刑、拘役或 5 百元以下罰
金，致重傷者，處1年以下有期徒刑、拘役或5百元以下罰金。


司法院資訊處製作；財團法人民間司法改革基金會備份。
